【裁判字號】    99,簡上,117
【裁判日期】    990520
【裁判案由】    詐欺
【裁判全文】
臺灣板橋地方法院刑事判決            99年度簡上字第117 號
上  訴  人  台灣板橋地方法院檢察署檢察官
被      告  卯○○
上列上訴人因被告詐欺案件，不服本院98年度簡字第6755號中華
民國98年12月11日第一審判決（聲請簡易判決處刑案號：98年度
偵字第17998 號、第18416 號，暨移送併辦：台灣板橋地方法院
檢察署98年度偵字第20241 號、第21184 號、台灣台北地方法院
檢察署98年度偵字第15859 號、第18630 號、台灣士林地方法院
檢察署98年度偵字第11472 號、台灣新竹地方法院檢察署98年度
偵字第5739號、台灣台中地方法院檢察署98年度偵字第18198 號
、台灣台南地方法院檢察署98年度偵字第11257 號、98年度偵緝
字第1458號、台灣高雄地方法院檢察署98年度偵字第24097 號、
第22093 號），提起上訴，及移送併辦（台灣板橋地方法院檢察
署檢察官99年度偵字第1744號），本院判決如下：
    主      文
原判決撤銷。
卯○○幫助意圖為自己不法之所有，以詐術使人將本人之物交付
，處有期徒刑參月，如易科罰金，以新台幣壹仟元折算壹日。
    事      實
一、卯○○依其社會生活經驗及智識程度，能預見提供自己之帳
    戶存摺、提款卡、密碼等物予他人使用，可能遭人將之作為
    從事詐欺取財等犯罪行為之工具，竟仍不違背其本意，基於
    幫助他人詐欺取財之不確定故意，於98年4 月28日，在台北
    縣新莊市新莊體育場附近，將所有之中華郵政公司新莊中港
    郵局存款帳戶（帳號：0000-0000-0000-00 號，以下簡稱：
    新莊中港郵局帳戶）之存摺、提款卡、密碼等物，交予某真
    實年籍、姓名不詳，自稱「黃先生」之人使用。
二、「黃先生」所屬之詐騙集團成員，旋基於意圖為自己不法所
    有之犯意，先後為下列犯行：
（一）先於雅虎奇摩拍賣網站上刊登欲標售「ＳＯＮＹ  Ｔ７０
      ０型數位相機」之虛偽不實訊息，適子○○瀏覽該網頁，
      誤信該詐騙集團成員有意網路拍賣而陷於錯誤，於98年4
      月29日晚間7 時49分許，匯款新台幣（下同）五千七百元
      至卯○○提供之前開新莊中港郵局帳戶內，旋遭該詐騙集
      團成員以提款卡提領一空（台灣板橋地方法院檢察署98年
      度偵字第17998 號聲請簡易判決處刑部分）。
（二）次於露天拍賣網站上刊登欲標售「ＨＰ筆記型電腦」之虛
      偽不實訊息，適辛○○瀏覽該網頁，誤信該詐騙集團成員
      有意網路拍賣而陷於錯誤，於98年4 月29日晚間8 時57分
      許，匯款五千元至前開新莊中港郵局帳戶內，旋遭該詐騙
      集團成員以提款卡提領一空（台灣板橋地方法院檢察署98
      年度偵字第18416 號聲請簡易判決處刑部分）。
（三）嗣於雅虎奇摩拍賣網站上刊登欲標售「口罩」之虛偽不實
      訊息，適寅○○瀏覽該網頁，誤信該詐騙集團成員有意網
      路拍賣而陷於錯誤，於98年4 月29日晚間9 時24分許，匯
      款四千元至前開新莊中港郵局帳戶內，旋遭該詐騙集團成
      員以提款卡提領一空（台灣板橋地方法院檢察署98年度偵
      字第18416 號聲請簡易判決處刑、及台灣台南地方法院檢
      察署98年度偵字第11257 號移送併辦部分）。
（四）繼於雅虎奇摩拍賣網站上刊登欲標售「口罩」之虛偽不實
      訊息，適庚○○瀏覽該網頁，誤信該詐騙集團成員有意網
      路拍賣而陷於錯誤，於98年4 月30日下午3 時30分許，匯
      款一萬四千元至前開新莊中港郵局帳戶內，旋遭該詐騙集
      團成員以提款卡提領一空（台灣板橋地方法院檢察署98年
      度偵字第18416 號聲請簡易判決處刑、台灣台南地方法院
      檢察署98年度偵緝字第1458號移送併辦部分）。
（五）復於雅虎奇摩拍賣網站上刊登欲標售「口罩」之虛偽不實
      訊息，適壬○○瀏覽該網頁，誤信該詐騙集團成員有意網
      路拍賣而陷於錯誤，於98年4 月30日下午3 時57分許，匯
      款三千五百元至前開新莊中港郵局帳戶內，旋遭該詐騙集
      團成員以提款卡提領一空（台灣板橋地方法院檢察署98年
      度偵字第20241 號移送併辦部分）。
（六）再於露天拍賣網站上刊登欲標售「ＳＯＮＹ  ＰＳ電玩」
      之虛偽不實訊息，適戊○○瀏覽該網頁，誤信該詐騙集團
      成員有意網路拍賣而陷於錯誤，於98年4 月29日晚間7 時
      52分許，匯款四千元至前開新莊中港郵局帳戶內，旋遭該
      詐騙集團成員以提款卡提領一空（台灣板橋地方法院檢察
      署98年度偵字第21184 號移送併辦部分）。
（七）又於雅虎奇摩拍賣網站上刊登欲標售「ＷＩＩ主機」之虛
      偽不實訊息，適賴建良瀏覽該網頁，誤信該詐騙集團成員
      有意網路拍賣而陷於錯誤，於98年4 月29日下午6 時29分
      許，匯款六千元至前開新莊中港郵局帳戶內，旋遭該詐騙
      集團成員以提款卡提領一空（台灣台北地方法院檢察署98
      年度偵字第18630 號移送併辦部分）。
（八）復於雅虎奇摩拍賣網站上刊登欲標售「ＬＶ背包」之虛偽
      不實訊息，適乙○○瀏覽該網頁，誤信該詐騙集團成員有
      意網路拍賣而陷於錯誤，於98年4 月29日晚間8 時46分許
      ，匯款一萬元至前開新莊中港郵局帳戶內，旋遭該詐騙集
      團成員以提款卡提領一空（台灣台北地方法院檢察署98年
      度偵字第15859 號移送併辦部分）。
（九）再於雅虎奇摩拍賣網站上刊登欲標售「ＷＩＩ主機」之虛
      偽不實訊息，適癸○○瀏覽該網頁，誤信該詐騙集團成員
      有意網路拍賣而陷於錯誤，於98年4 月29日晚間9 時24分
      許，匯款七千元至前開新莊中港郵局帳戶內，旋遭該詐騙
      集團成員以提款卡提領一空（台灣士林地方法院檢察署98
      年度偵字第11472 號移送併辦部分）。
（十）又於雅虎奇摩拍賣網站上刊登欲標售「ＨＰ筆記型電腦」
      之虛偽不實訊息，適丁○○瀏覽該網頁，誤信該詐騙集團
      成員有意網路拍賣而陷於錯誤，於98年4 月30日上午11時
      39分許，匯款九千一百元至前開新莊中港郵局帳戶內，旋
      遭該詐騙集團成員以提款卡提領一空（台灣新竹地方法院
      檢察署98年度偵字第5739號移送併辦部分）。
（十一）復於雅虎奇摩拍賣網站上刊登欲標售「手機」之虛偽不
        實訊息，適丑○○瀏覽該網頁，誤信該詐騙集團成員有
        意網路拍賣而陷於錯誤，於98年4 月29日下午4 時許，
        匯款九千一百元至前開新莊中港郵局帳戶內，旋遭該詐
        騙集團成員以提款卡提領一空（台灣台中地方法院檢察
        署98年度偵字第18198 號移送併辦部分）。
（十二）再於雅虎奇摩拍賣網站上刊登欲標售「ＷＩＩ主機」之
        虛偽不實訊息，適丙○○瀏覽該網頁，誤信該詐騙集團
        成員有意網路拍賣而陷於錯誤，於98年4 月29日晚間6
        時59分許，匯款六千元至前開新莊中港郵局帳戶內，旋
        遭該詐騙集團成員以提款卡提領一空（台灣高雄地方法
        院檢察署98年度偵字第24097 號移送併辦部分）。
（十三）又於露天拍賣網站上刊登欲標售「王品優惠券」之虛偽
        不實訊息，適甲○○瀏覽該網頁，誤信該詐騙集團成員
        有意網路拍賣而陷於錯誤，於98年4 月29日晚間10時37
        分許，匯款三千四百元至前開新莊中港郵局帳戶內，旋
        遭該詐騙集團成員以提款卡提領一空（台灣高雄地方法
        院檢察署98年度偵字第22093 號移送併辦部分）。
（十四）復於雅虎奇摩拍賣網站上刊登欲標售「ＣＡＮＮＯＮ相
        機」之虛偽不實訊息，適己○○瀏覽該網頁，誤信該詐
        騙集團成員有意網路拍賣而陷於錯誤，於98年4 月29日
        晚間10時許，匯款一萬一千元至前開新莊中港郵局帳戶
        內，旋遭該詐騙集團成員以提款卡提領一空（台灣板橋
        地方法院檢察署99年度偵字第1744號移送併辦部分）。
三、案經台北縣政府警察局中和第一分局、三峽分局報告台灣板
    橋地方法院檢察署檢察官偵查後聲請以簡易判決處刑，及台
    灣板橋地方法院檢察署、台灣台北地方法院檢察署、台灣士
    林地方法院檢察署、台灣新竹地方法院檢察署、台灣台中地
    方法院檢察署、台灣台南地方法院檢察署、台灣高雄地方法
    院檢察署移送併辦。
    理      由
一、本案認定犯罪事實所用之證據，經檢察官、被告卯○○於本
    院審理時同意將該等證據資料列為證據調查，本院審酌上開
    證據資料作成時之情況，並無不適當之情形，且證據力並未
    明顯偏低，依刑事訴訟法第159 條之5 第1 項規定，均應具
    有證據能力。
二、上揭事實，業據被告於本院審理時坦承不諱，並經證人子○
    ○、辛○○、寅○○、庚○○、壬○○、戊○○、丁○○、
    丙○○、乙○○、賴建良、癸○○、甲○○、丑○○、己○
    ○等人於警詢時證述明確，復有開戶資料、匯款資料及交易
    明細等件在卷可稽，足認被告自白核與事實相符，堪以採信
    。按一般於郵局或銀行等金融機構開設存款帳戶暨請領存摺
    及提款卡，係針對個人身分及信用予以資金流通之經濟活動
    ，具有強烈專屬性，而金融帳戶為個人理財之工具，且申請
    開立金融帳戶並無任何特殊之限制，一般民眾均得以存入最
    低開戶金額之方式，任意在多數不同之金融機構申辦多數之
    存款帳戶使用，此乃公眾所週知之事實，亦為被告所應知。
    是依一般人之日常生活經驗，若見他人不以自己名義申請帳
    戶，反向他人收取存款帳戶為不明用途使用，衡情對於該等
    帳戶係供詐騙等目的不法使用一節，自當有合理之預見與認
    知。本案事證明確，被告犯行，洵堪認定。
三、按刑法上之幫助犯，係對於犯罪與正犯有共同之認識，而以
    幫助之意思，對於正犯資以助力，而未參與實施犯罪之行為
    者而言（最高法院88年度台上字第1270號判決意旨參照）。
    如未參與實施犯罪構成要件之行為，且係出於幫助之意思提
    供助力，即屬幫助犯，而非共同正犯。查被告將其所有帳戶
    之提款卡及提款密碼等資料提供予真實年籍、姓名不詳，自
    稱「黃先生」之成年人，用以詐騙被害人匯入金錢，顯係基
    於幫助該成年人及其所屬之詐騙集團用以詐欺取財之犯意，
    而未參與前開詐欺取財犯行之構成要件行為。是核被告所為
    ，係犯刑法第30條第1 項、第339 條第1 項之幫助詐欺取財
    罪。被告以交付帳戶之提款卡、密碼等資料之行為，幫助該
    詐欺集團成員先後十四次犯詐欺取財罪，為想像競合犯，仍
    應從一重之幫助詐欺取財罪處斷。另被告以幫助之意思，參
    與構成要件以外之行為，為幫助犯，爰依刑法第30條第2 項
    規定，依正犯之刑減輕之。至各該移送併辦部分，與本案檢
    察官聲請簡易判決處刑部分，有想像競合犯之裁判上一罪關
    係，為起訴效力之所及，本院自應加以審就。
四、撤銷改判之理由：
（一）原審認被告犯行明確，予以論罪科刑，固非無見。惟原審
      未及審酌被告有事實欄二（十四）部分之併案部分犯行（
      即台灣板橋地方法院檢察署99年度偵字第1744號移送併辦
      部分），尚有未洽。檢察官上訴意旨移請併辦，則屬有據
      。原審判決既有上開可議之處，自應由本院予以撤銷改判
      。
（二）爰審酌被告將提款卡、密碼等物交付他人，助長他人犯罪
      ，增加被害人尋求救濟及治安機關查緝犯罪之困難，危害
      被害人財產安全及社會治安，及犯罪後坦承犯行，態度尚
      屬良好等一切情狀，量處如主文所示之刑，並諭知如易科
      罰金之折算標準，以示懲儆。
五、被告於審判期日經合法傳喚，無正當理由不到庭，爰不待其
    陳述，逕以一造辯論而為判決。
據上論斷，應依刑事訴訟法第455 條之1 第1 項、第3 項、第
369 條第1 項前段、第371 條、第364 條、第299 條第1 項前段
，刑法第30條、第339 條第1 項、第55條、第41條1 項前段，刑
法施行法第1 條之1 ，判決如主文。
本案經檢察官馮君傑到庭執行職務。
中    華    民    國    99    年    5     月    20    日
            刑事第17庭  審判長法  官  曾正耀
                              法  官  張兆光
                              法  官  林鈺琅
以上正本證明與原本無異。
不得上訴。
中    華    民    國    99    年    5     月    20    日
                              書記官  鍾惠萍
附錄本案論罪科刑法條全文：
刑法第339 條：
  意圖為自己或第三人不法之所有，以詐術使人將本人或第三人
  之物交付者，處五年以下有期徒刑、拘役或科或併科一千元以
  下罰金。
  以前項方法得財產上不法之利益或使第三人得之者，亦同。
  前二項之未遂犯罰之。

司法院資訊處製作；財團法人民間司法改革基金會備份。
